臺灣臺中地方法院民事判決　九十年訴字第三一五八號
　　原　　　告　寶第大樓管理委員會
　　法定代理人　乙○○
　　訴訟代理人　乙○○
　　被　　　告　丙○○
　　　　　　　　丁○○
　　　　　　　　甲○○
右當事人間償還保管費事件，本院判決如左：
    主      文
被告應連帶給付原告新臺幣壹佰萬元，及自民國九十年十二月四日起至清償日止，按
週年利率百分之五計算之利息。
訴訟費用由被告連帶負擔。
    理      由
甲、原告方面：
一、聲明：如主文所示，遲延利息自更正起訴狀繕本送達被告丙○○之翌日起算。
二、陳述：
（一）原告為設立有案之台中縣大里市「寶第大樓」管理委員會，被告丙○○為第五
      屆管理委員會主任委員、被告丁○○為第五屆管理委員會監察委員、被告甲○○為第五屆管理委員會財務委員，期間均自八十九年九月一日起至九十年八月
      三十一日止。為了防止弊病，向來原告之定期存單由主任委員保管，存摺由財
      務委員保管，大樓印章由監察委員保管。被告丙○○於擔任主任委員期間，竟
      意圖為自己不法之所有，於九十年六月十三日以分散管理委員會之定存存款為
      由，向被告丁○○及甲○○要求配合用印，以便自管理委員會設於台中縣大里
      市農會第000000000000號帳戶中提領新臺幣（下同）一百萬元至
      其他銀行存放，被告丁○○及甲○○未盡其注意義務，竟任意用印而由被告丙○○自前開帳戶以開立合作金庫支票，並存入其設於大安商業銀行台中分行第
      000000000000號私人帳戶之方式，自管理委員會之公款中提領一
      百萬元侵吞入己，嗣於九十年九月二十三日辦理管理委員會第五屆、第六屆新
      舊任管理委員及所掌財物交接時，新任管理委員會發現公款短少一百萬元後，
      始知上情。
（二）被告等分別擔任寶第大樓第五屆管理委員會之主任委員、監察委員及財務委員
      ，均屬受寶第大樓全體住戶委任掌管財物及管理大樓相關庶務之人，與寶第大
      樓全體住戶間有委任關係存在，本應善盡其注意義務為寶第大樓全體住戶管理
      大樓財物及其他服務事項。詎被告丙○○意圖為自己不法所有，侵占屬於寶第
      大樓管理委員會之財物一百萬元，原告自得依民法第五百四十一條、第五百四
      十四條及第一百八十四條第一項之規定請求被告丙○○返還一百萬元，被告丁○○及甲○○於處理委任事務時存有過失，故亦應對原告負連帶賠償責任。
三、證據：合作金庫支票影本、原告台中縣大里市農會存摺影本、原告組織章程。
乙、被告丙○○方面：未於言詞辯論期日到場，亦未提出書狀，作何聲明或陳述。
丙、被告丁○○、甲○○方面：
一、聲明：原告之訴駁回。
二、陳述：
（一）被告丁○○部分：我是大廈監察委員，從前幾任開始監察委員均保管大樓的大
      印，當初被告丙○○以定期存單到期要換單，要求我交出印章給主委，要換單
      要有三個印章，一個是大樓的印章，一個是主委的印章，一個是監委的印章，
      一起蓋可辦理領錢。九十年七月份開管委會時，被告丙○○有宣布已改為定存
      單，存到台新銀行，我就信任他，沒有要求再看定存單。
（二）被告甲○○部分：我是大廈的財務委員，從前幾任開始財務委員均保管大樓的
      存摺，要領款時，一定要主委、監委、財委的章一起蓋才能領錢。被告丙○○
      保管定存單，因為大里農會的定存單到期解約，換成支票，被告丙○○的太太
      說要改成台新銀行的定存，六月十二日晚上被告丙○○要其太太來向我拿壹佰
      萬元的票，到九月間前後任委員交接時，我們才發現被告丙○○將錢存到其大
      安銀行的帳戶內。我有跟丙○○要利息的資料要作帳，但他說利息要等定存單
      解約才一起算。
丁、本院依職權函查原告台中縣大里市農會第000000000000號帳戶，及
    被告丙○○大安商業銀行台中分行第000000000000號私人帳戶之往
    來明細資料。
    理    由
一、本件被告丙○○未於言詞辯論期日到場，核無民事訴訟法第三百八十六條各款所
    列情形，爰依原告之聲請，就被告丙○○部分由其一造辯論而為判決。
二、原告為設立有案之台中縣大里市「寶第大樓」管理委員會，被告丙○○為第五屆
    管理委員會主任委員、被告丁○○為第五屆管理委員會監察委員、被告甲○○為
    第五屆管理委員會財務委員，期間均自八十九年九月一日起至九十年八月三十一
    日止。被告丙○○於擔任主任委員期間之於九十年六月十三日以分散管理委員會
    之定存存款為由，向被告丁○○及甲○○要求配合用印，而自管理委員會設於台
    中縣大里市農會第000000000000號帳戶中提領一百萬元開立合作金
    庫支票，並存入被告丙○○設於大安商業銀行台中分行第0000000000
    00號私人帳戶之方式，致管理委員會之公款遭被告丙○○侵吞入己等情，為原
    告及被告丁○○、甲○○所不爭，復據原告提出合作金庫支票影本、原告台中縣
    大里市農會存摺影本，及本院依職權函查原告台中縣大里市農會第000000
    000000號帳戶，及被告丙○○大安商業銀行台中分行第00000000
    0000號私人帳戶之往來明細資料可佐，堪信真實。
三、原告「寶第大樓」管理委員會為了防止弊病，向來原告之定期存單由主任委員保
    管，存摺由財務委員保管，大樓印章由監察委員保管，要領款時，一定要主委、
    監委、財委的章一起蓋才能領錢。被告丙○○係原告第五任主任委員，保管原告
    之定存單，被告丁○○係原告第五任監察委員，保管自前任監察委員保管之大樓
    大印，被告甲○○係原告第五任財務委員，保管自前任監察委員保管之大樓存摺
    等情，為原告及被告丁○○、甲○○所不爭。從而被告等分別擔任寶第大樓第五
    屆管理委員會之主任委員、監察委員及財務委員，均屬受寶第大樓全體住戶委任
    掌管財物及管理大樓相關庶務之人，與寶第大樓全體住戶間有委任關係存在，自
    應善盡其注意義務為寶第大樓全體住戶管理大樓財物及其他服務事項。被告丙○○意圖為自己不法所有，故意侵占屬於寶第大樓管理委員會之財物一百萬元，原
    告依侵權行為法則及委任契約併合請求被告丙○○負損害賠償責任，洵屬有據。
    又被告原告「寶第大樓」管理委員會為了防止弊病，向來原告之定期存單由主任
    委員保管，存摺由財務委員保管，大樓印章由監察委員保管，要領款時，一定要
    主委、監委、財委的章一起蓋才能領錢等情，雖未見諸於原告提出之組織章程，
    惟既為被告丁○○、甲○○所不爭，堪認原告向來均以此模式處理其以定期存單
    所存之公款。被告丁○○、甲○○未偕同被告丙○○一同辦理定期存單轉存手續
    ，僅交付其保管之大樓印章及存摺任由被告丙○○獨自辦理，於辦理後復未能積
    極查證被告丙○○是否依原告委任之內容辦理辦理定期存單之轉存，則原告前揭
    將印章、存摺、存單分由不同之委員保管之防弊功能，蕩然無存，被告丁○○、
    甲○○未盡其注意義務為原告大樓全體住戶管理大樓財物，其均有過失甚為顯然
    ，且被告丁○○、甲○○之之過失均為其所生損害之共同原因，即所謂行為關連
    共同，亦足成立共同侵權行為，依民法第一百八十五條第一項前段規定，各過失
    行為人對於被害人應負全部損害之連帶賠償責任。從而原告起訴主張被告等應連
    帶給付原告新臺幣一百萬元，為有理由；另原告將更正起訴狀送達被告丁○○、
    甲○○之日期分別為九十年十月三十日及同年月三十一日，原告就法定遲延利息
    部分減縮至更正起訴狀繕本送達被告丙○○之翌日即九十年十二月四日起算，有
    送達證書可稽，亦有理由，應予准許。
四、據上論結，民事訴訟法第三百八十五條第一項前段、第八十五條第二項，判決如
    主文。
中　　　華　　　民　　　國　　九十一　　年　　　三　　　月　　 八 　　  日
                                        臺灣臺中地方法院民事第一庭
~B法　　　官　陳宗賢
右為正本係照原本作成
如不服本判決，應於判決送達後二十日內，向本院提出上訴狀。
中　　　華　　　民　　　國　　九十一　　年　　　三　　　月　　 八　　   日
~B法院書記官
